臺灣高等法院臺南分院刑事判決　　　　100年度上易字第156號
上　訴　人　臺灣雲林地方法院檢察署檢察官
被　　　告　郭文堂
上列上訴人因被告竊盜案件，不服臺灣雲林地方法院99年度易字
第731號中華民國100年1 月31日第一審判決（起訴案號：臺灣雲
林地方法院檢察署99年度偵字第2467號），提起上訴，本院判決
如下：
    主  文
上訴駁回。
    理  由
一、公訴意旨略以：被告郭文堂與真實姓名年籍不詳之成年男子
    （起訴書誤載為郭文堂）共同基於意圖為自己不法所有之犯
    意聯絡，於民國99年1月3日凌晨2 時30分許，共同搭乘車牌
    號碼6515- GF號之自用小客車（該車牌為張雪珍之失竊車牌
    ），至臺南縣新營市○○里○○路○ 段58號之「六德中藥房
    」，以不詳工具破壞該處鐵捲門後，進入該處竊取人蔘15斤
    、人蔘鬚40斤、吧蔘10斤、海馬8斤、韓人蔘10斤、鹿茸2斤
    、冬蟲0.5 斤、茶葉20斤、洋蔘20斤、蛤蚧10對、現金新臺
    幣（下同）7000元、店章及私人印章數枚等物。因認被告涉
    犯刑法第321條第1項第1、2、3款之加重竊盜罪嫌云云。
二、按犯罪事實應依證據認定之，無證據不得認定犯罪事實。不
    能證明被告犯罪者，應諭知無罪之判決。刑事訴訟法第 154
    條第2項、第301條第1 項，分別定有明文。又事實之認定，
    應憑證據，如未能發現相當證據，或證據不足以證明，自不
    能以推測或擬制之方法，以為裁判基礎。而認定犯罪事實所
    憑之證據，雖不以直接證據為限，間接證據亦包括在內，然
    而無論直接證據或間接證據，其為訴訟上之證明，須於通常
    一般之人均不致有所懷疑，而得確信其為真實之程度者，始
    得據為有罪之認定，倘其證明尚未達到此一程度，而有合理
    之懷疑存在而無從使事實審法院得有罪之確信時，即應由法
    院為諭知被告無罪之判決（最高法院40年臺上字第86號、76
    年臺上字第4986號判例意旨參照）。次按刑事訴訟法第 161
    條已於91年2月8日修正公布，其第1 項規定：檢察官就被告
    犯罪事實，應負舉證責任，並指出證明之方法。因此，檢察
    官對於起訴之犯罪事實，應負提出證據及說服之實質舉證責
    任。倘其所提出之證據，不足為被告有罪之積極證明，或其
    指出證明之方法，無從說服法院以形成被告有罪之心證，基
    於無罪推定之原則，自應為被告無罪判決之諭知（最高法院
    92年臺上字第128 號判例參照）。另按告訴人之告訴，係以
    使被告受刑事訴追為目的，是其陳述是否與事實相符，仍應
    調查其他證據以資審認；事實之認定，應憑證據，如未能發
    現相當證據，或證據不足以證明，自不能以推測或擬制之方
    法，為裁判基礎；且認定犯罪事實所憑之證據，雖不以直接
    證據為限，間接證據亦包括在內，然而無論直接證據或間接
    證據，其為訴訟上之證明，須於通常一般之人均不致有所懷
    疑，而得確信其為真實之程度者，始得據為有罪之認定，倘
    其證明尚未達到此一程度，而有合理之懷疑存在而無從使事
    實審法院得有罪之確信時，即應由法院為諭知被告無罪之判
    決，此有最高法院52年度臺上字第1300號、40年度臺上字第
    86號、76年度臺上字第4986號判例意旨可資參照。
三、本件檢察官認定被告涉有上開加重竊盜罪嫌，無非係以：(一)
    、證人王秋林於警詢及偵查中證稱：郭文堂有1 輛白色的車
    ，但是不是監視器翻拍照片那輛車，伊不知道。郭文堂有於
    99年1 月10日找伊去他租屋處吃人蔘雞等語。(二)、證人廖慶
    山於警詢及偵查中證稱：監視器翻拍照片中的車，應該是郭
    文堂的車，因為跟他開的車子顏色、型式都一樣；監視器翻
    拍照片中戴帽子、口罩、穿外套的人有像郭文堂，衣服好像
    同一件。郭文堂搬家時有煮飯請伊及王秋林吃，當時麻油雞
    裏有人蔘，伊在郭文堂家裏有看到一罐透明玻璃瓶，裏面裝
    不少人蔘，是整條的人蔘等語。(三)、證人莊舜斌於警詢及偵
    查中證稱：歹徒是破壞伊中藥行的前門，將前鐵門的支架撬
    開後，進入店內行竊，依據伊家對面監視器拍到的畫面，歹
    徒的車與郭文堂的車是同車型，且顏色及鋁圈都一樣等語。
    (四)、刑案現場照片及監視器翻拍照片共30張。待證事項：本
    件監視器翻拍照片中，頭戴鴨舌帽、口罩，且穿著外套之男
    子，其身形與郭文堂相似，且所穿著之外套亦與郭文堂相似
    ，又監視器翻拍照片中之白色自小客車，其車型、顏色、鋁
    圈均與郭文堂所使用車號1476-ZE 號自小客車之特徵相符，
    可證明被告涉有上開竊盜犯行之事實。(五)、臺南縣警察局新
    營分局（即合併後之臺南市警察局新營分局）99年9 月12日
    南縣營警偵字第0990024319號函及所附照片9 張。待證事項
    ：證明被害人莊舜斌上開住處遭竊盜並破壞門鎖之情形，可
    證明被告涉有上開竊盜犯行之事實。為其認定被告上揭犯罪
    事實之依據。
四、訊據被告郭文堂堅決否認有何上揭加重竊盜之犯行，辯稱：
    伊未去過新營新進路2 段58號之「六德中藥房」偷東西，煮
    人蔘雞請王秋林、廖慶山吃是因為他們幫伊搬家，是去二林
    黃昏市場買的人蔘鬚，伊家裡沒有大條人蔘，如果有的話，
    為何警方沒有搜到？又車號1476-ZE 號自小客車，是伊向綽
    號「阿偉」以13萬元買的，給了8萬元，還欠5萬元，沒錢給
    ，所以他要牽回去，伊不願意讓他牽回去，就將車藏在麥寮
    ，直到被警方查獲，伊沒有拆卸裝上其他車牌，伊不知該車
    前後螺絲4顆為何均有拆卸新痕跡？伊未偷6515-GF號車牌，
    亦未曾在上開之車裝上該車牌等語。
五、經查：
(一)、於99年1月3日凌晨2 時30分許，二名成年男子駕駛車牌號碼
    6515- GF號之自用小客車（該車牌為張雪珍之失竊車牌），
    前往告訴人莊舜斌在上址所經營之「六德中藥行」，以不詳
    工具破壞該處鐵捲門後，進入該處行竊上開財物乙情，業據
    證人即告訴人莊舜斌於警詢及偵查中指訴綦詳（見警卷第 9
    頁、營偵字偵查卷第29頁），並有監視器翻拍照片、刑案現
    場照片在卷可稽（見警卷第18頁至26頁、偵字偵查卷第79頁
    至83頁），足堪認定告訴人莊舜斌上開藥行遭竊乙節，應屬
    實在。惟據證人莊舜斌於警詢時證述：「我們全家都居住在
    裡面。」、「（現場有無監視器？）我大門前有一組監視器
    ，但已經遭到歹徒破壞，只知歹徒是戴帽子，但未拍攝到歹
    徒的臉部位。」（見警卷第9 頁、10頁）、「對面監視內可
    以知道小偷破壞我們鐵門的聲音，及小偷跑到對面觀察我們
    住處有無人起床或開燈等情形。」（見營偵字偵查卷第29頁
    ）等語，足見證人即告訴人莊舜斌並未親見被告進出上開藥
    行行竊，則證人即告訴人莊舜斌逕指被告為竊取上開財物之
    人，尚難據信為真實。
(二)、又上開刑案現場照片及監視器翻拍照片，雖可認監視器翻拍
    照片中，頭戴鴨舌帽、口罩，且穿著外套之男子，其身形與
    郭文堂相似，且所穿著之外套或與郭文堂相似，另監視器翻
    拍照片中之白色自小客車，其車型、顏色、鋁圈或與郭文堂
    所使用車號1476-ZE 號自小客車之特徵相符，惟尚難遽認被
    告係行竊之人。且原審勘驗監視器錄影光碟結果亦認仍無法
    看出或確認畫面上之頭戴鴨舌帽、口罩，且穿著外套之男子
    及其使用之車輛即為被告本人及其使用之上開車輛（見原審
    卷第33頁、34頁），足見監視器所拍攝之畫面，既無法清楚
    辨識被告即係監視器拍攝之人，自不足推認被告有竊盜之犯
    行，縱認為畫面上該人之身形、所穿著之外套與被告相似，
    而該畫面上之車輛其車型、顏色、鋁圈均與郭文堂所使用車
    號1476 -ZE號自小客車之特徵相符，惟因人之身形、穿著之
    外套相似，及使用之車輛車型、顏色、鋁圈之特徵相符非絕
    無僅有之事，自不能僅以此即認定上開竊盜犯行為被告以其
    所有之上開車輛所為，故而證人廖慶山於警詢時證述：「（
    現警方提供監視器翻拍相片中下車於中藥房對面檳榔攤把風
    該名男子你是否認識？）該名男子就是郭文堂。郭文堂於相
    片中所穿該件外套與99年1 月13日被中山所查獲時所穿的外
    套一樣。」等語（見營偵字偵查卷第20頁），應與實情不符
    ，自難資為被告犯罪之補強證據，另本件至今並未自被告處
    查獲當日行竊時所使用偷竊而來之6515 -GF號車牌。另本院
    囑託法務部調查局就被告測謊結果：認郭文堂經數字測試未
    能獲致有效生理反應圖譜，不宜續行實案測謊乙節，亦有法
    務部調查局100年5月19日調科參字第10000201930 號函在卷
    足憑（見本院卷第62頁），且被告當時居住之彰化縣二林鎮
    ○○路156 號目前無人居住亦無人進出乙情，亦有查證報告
    在卷可按（見本院卷第56頁），則應無法具體證明被告即係
    行竊上開財物之人，自難僅依證人莊舜斌認為相似或相同之
    意見，遽為被告犯罪之證據，況上開證人所為證述，亦皆未
    具體指認監視器錄影畫面所翻拍上開照片上之行為人及車輛
    即係為被告及其所使用之上開車輛，是檢察官逕以上開監視
    器錄影翻拍照片認定被告犯有竊盜罪，並非有據。
(三)、證人廖慶山雖於警詢時證述：「（我於99年1 月10日左右，
    前往郭文堂彰化縣二林鎮郭文堂租屋處吃人蔘雞，約有20條
    大條人蔘，一般人不會一次購買那麼多人蔘，我懷疑該人蔘
    是竊取來的。」等語（見營偵字偵查卷第20頁），嗣於偵查
    中則證述：「（照片中的車是不是郭文堂的車？）應該是，
    跟他開的車子顏色、型式都一樣。但看不到車牌。」、「（
    你有沒有聽說郭文堂或王秋林說他們去偷車牌或偷中藥？）
    沒有。」、「（你何時在郭文堂的租屋處看到20條大條的人
    蔘？）有幾條我不知道，那時是郭文堂要搬家，我有大貨車
    ，在幫他搬家，郭文堂煮飯請我們吃，麻油雞裡面有人蔘，
    他沒有說是偷的。」、「（【提示警卷監視器畫面翻拍照片
    】照片中，戴帽子、戴口罩、穿外套的人是誰？）有像郭文
    堂，但也無法很確定。」等語（見偵字偵查卷第48頁、49頁
    ），且證人王秋林於偵查中證述：「我知道郭文堂有一輛白
    色的車，但是不是這台我不知道。」、「99年1 月10日左右
    ，有去郭文堂二林鎮租屋處吃人蔘雞。他還有2 個朋友在那
    裡，廖慶山有沒有去我忘記了。當時在郭文堂的租屋處沒有
    看到很多人蔘。」、「（為什麼廖慶山說當時他在郭文堂的
    租屋處看到20條大條的人蔘？）沒有。郭文堂是去買人蔘鬚
    來燉人蔘雞，我沒有看到20條大條的人蔘。」等語（見偵字
    偵查卷第41頁），足認證人廖慶山就被告是否竊取人蔘乙節
    前後證述既有不符，並核與證人王秋林於偵查中所證述亦不
    相符合，再者麻油雞裏放人蔘與人蔘雞已有不同，參以被告
    所供，應係人蔘雞較合理，況證人廖慶山之證述若與事實相
    符，則何以事發幾天後（從99年1 月10日吃人蔘雞之時起算
    ）被告及王秋林、廖慶山被破獲時，無法自被告租屋處起出
    上開人蔘及告訴人莊舜斌其他藥材之贓物？足證證人廖慶山
    上開證詞，應與事實不相符合，自難遽為被告上揭犯罪之證
    據。
(四)、另證人即被害人莊舜斌之上開證述及臺南縣警察局新營分局
    （即合併後之臺南市警察局新營分局）99年9 月12日南縣營
    警偵字第0990024319號函及所附照片9 張，僅能證明被害人
    莊舜斌上開住處遭竊盜並破壞門鎖之情形，自不能證明被告
    確有於上開時地竊取上開財物。
(五)、綜上，檢察官所提出之所有證據，均無從使本院獲得被告有
    罪之確信。本件被告上開所辯，既非全不可信，而檢察官認
    被告涉有上開竊盜罪嫌所舉之全部證據，亦無法證明被告確
    實涉及檢察官所指之上揭犯行，復不能使本院獲得被告有罪
    之確實心證，本院自應為被告無罪判決之諭知。
六、綜上各情，證人即告訴人莊舜斌、證人廖慶山所為上揭不利
    被告之證詞，既均有前開合理之懷疑，而難認屬實情，且又
    查無任何被告確涉犯有上開犯行之相關事證，足見證人即告
    訴人莊舜斌所指訴被告有於上開時、地竊取上開財物之行為
    ，並無其他補強證據以佐證其真實性，自難僅憑證人即告訴
    人莊舜斌、證人廖慶山上開顯有瑕疵之供述，作為被告有罪
    之唯一證據。檢察官所舉證據及法院依法定職權調查所得之
    證據，尚未達於通常一般人均不致有所懷疑之程度，被告所
    辯並無上開犯行，尚堪採信，此外復查無其他積極證據足資
    證明被告確有涉犯刑法第320條第1項竊盜罪之犯行，應認為
    不能證明被告犯罪，尚難以臆測或假設性之推論，遽以認定
    被告犯罪。是原審據以為被告無罪之諭知，本院經核原判決
    認事用法俱無不合，檢察官上訴意旨稱原判決認定事實及適
    用法律違誤，指摘原判決不當，為無理由，應予駁回其上訴
    。
據上論結，應依刑事訴訟法第368條，判決如主文。
本案經檢察官郭珍妮到庭執行職務。
中    華    民    國    100    年    6    月    29    日
                  刑事第四庭    審判長法  官  吳志誠
                                      法  官  羅心芳
                                      法  官  吳森豐
以上正本證明與原本無異。
不得上訴。
                                      書記官  岑  玢
中    華    民    國    100    年    6    月    29    日